【裁判字號】    97,交聲更（一）,7
【裁判日期】    970430
【裁判案由】    違反道路交通管理處罰條例聲明異議
【裁判全文】
臺灣士林地方法院交通事件裁定    97年度交聲更（一）字第7號
原處分機關  臺北市交通事件裁決所
異  議  人
即受處分人  甲○○
上列受處分人因違反道路交通管理處罰條例案件，對於臺北市交
通事件裁決所民國96年6月15日所為之處分（原處分案號：北市
裁二字第裁22-AEV305595號）聲明異議，本院裁定後，異議人不
服提起抗告，經臺灣高等法院撤銷原裁定發回，本院更行裁定如
下：
    主  文
原處分撤銷。
甲○○不罰。
    理  由
一、原處分意旨略以：異議人即受處分人甲○○所有車牌號碼BN
    L-815 號重型機車於民國96年4 月13日下午3 時46分，於臺
    北市○○○路堤外便道處，因有機車行駛腳踏車專用道之違
    規，經臺北市政府警察局大同分局交通分隊員警示意其停車
    接受稽查，竟不予理會而加速駛離，經警逕行舉發其有「不
    服警察交通稽查拒絕停車逃逸」之違規行為，爰依道路交通
    管理處罰條例第60條第1 項之規定，裁處罰鍰新臺幣3,000
    元，並依同條例第63條第1 項第1 款規定記違規點數1 點。
二、聲明異議意旨略以：受處分人確有於上開時間，違規騎乘上
    開車號重型機車於腳踏車專用道上，惟當時並無看到員警稽
    查，嗣後收到「機車不在規定車道行駛」及「不服警察交通
    稽查拒絕停車逃逸」之罰單，受處分人固有不在規定車道行
    駛之違規，惟並無「不服警察交通稽查拒絕停車逃逸」情事
    ，當時確未見到取締警員，也無逃逸，爰對於「不服警察交
    通稽查拒絕停車逃逸」而受罰部分聲明異議等語。
三、查證人即舉發本件之臺北市政府警察局大同分局民生西路派
    出所員警乙○證稱：本件舉發當時，其與另一位同事站在環
    河北路堤外便道天水宮後方，面向中國海專方向，執勤取締
    機車行駛堤外腳踏車便道之勤務，受處分人係由中國海專往
    萬華方向，行駛於堤外便道自行車專用道，受處分人騎至民
    族西路水門時，伊與同事看到渠於自行車專用道騎機車之違
    規，便站在車道西側準備攔停，受處分人經過伊站立處前，
    伊舉手示意停車，當時為晴天，該地點空曠、視線清楚，受
    處分人於伊舉手示意停車後並無任何反應，以時速約40、50
    公里直接騎於自行車道上經過員警站立處，當時伊與同事都
    站在自行車道旁，自行車道足供一輛4 輪汽車經過，當地路
    寬不足6 米，且有自行車通過，怕受處分人被攔下來會緊急
    煞車而發生危險，故未直接攔車，受處分人騎至伊面前時，
    伊有再朝受處分人舉手示意停車，但並未出聲呼叫停車，伊
    認為受處分人應該有看到警察示意停車，因渠經過後有加速
    離開現場之動作；伊確定當時僅舉手示意，並未鳴笛，伊於
    答辯報告表所寫「鳴笛上前舉手示意該車停車受檢」係屬誤
    寫等語（本院96年度交聲字第586 號卷，下稱前審卷，第19
    至22頁、本院卷第12、13、28頁）。
四、本件受處分人究竟有無不服交通稽查拒絕停車而逃逸之違規
    行為，應憑客觀事實認之。受處分人堅詞否認有何拒絕停車
    逃逸之情事，辯稱：伊確實未看見員警舉手示意停車，若伊
    看見員警，不可能加逃逸；當時道路上並無其他自行車通行
    ，僅伊1 輛機車通過等語（本院卷第15、16、28頁）。經查
    ，舉發違規機關即臺北市政府警察局大同分局雖以96年5 月
    15日北市警同分交字第09630482700 號函覆異議人稱：分局
    員警曾鳴笛示意受處分人停車接受稽查云云（本院前審卷第
    10頁），另經本院調閱舉發本件違規之員警乙○答辯報告表
    ，雖記載「鳴笛上前舉手示意該車停車受檢」（本院卷第22
    頁），惟事實上舉發員警僅舉手示意，並未鳴笛、出聲攔阻
    或以其他明顯之攔阻動作促使受處分人停車接受稽查，業經
    證人乙○上揭證述明確，此部分事實，堪可認定。本件舉發
    違規時間為春季下午近4 時許，天氣晴朗，該地點為自行車
    專用道，除自行車外其他車輛不得通行，有現場照片6 幀附
    卷可稽（本院前審卷第25頁），而員警之值勤位置位於天水
    宮後方、道路西側之樹蔭下空地，亦經證人乙○指明（上開
    卷頁第1 幀照片），衡以該位置上方有濃密樹蔭，員警站立
    於陰影處，自對向騎機車而來之受處分人，極可能未及注意
    站立於路旁陰影下之員警；且員警並未出聲攔阻、或以其他
    明顯攔阻之動作示意受處分人停車受檢，而僅舉手示意，尚
    難認足使異議人知悉係要其停車接受稽查；且證人乙○證稱
    ：逃逸為相當主觀之認定，伊無法判斷受處分人是否有看到
    員警，伊係自受處分人加速駛離，認定渠逃逸等語（本院卷
    第13頁），惟舉發員警既無法確認受處分人是否有看到員警
    ，如何判斷受處分人係拒絕停車接受稽查而逃逸？其遽為本
    件舉發尚有未當；至證人乙○證稱受處分人加速駛離乙節，
    衡諸該地點路面不足6 公尺，舉發當時天色明亮，若受處分
    人明知員警站立該處，於該處路面狹窄、員警勢必記下其車
    號舉發之情形下，受處分人實無可能仍加快速度駛離，適足
    反證受處分人當時確未看見員警站立該處，遑論瞭解員警舉
    手示意停車之舉動，故受處分人稱其未看見員警、並非拒絕
    停車受稽而逃逸等語，應可採信。從而，本件依現存之證據
    並未能證明受處分人有上開違規事實，原處分機關遽予裁罰
    ，容有未洽。
五、綜上所述，本件異議為有理由，應由本院將原處分撤銷，改
    諭知受處分人不罰。
據上論斷，依道路交通案件處理辦法第20條前段，裁定如主文。
中    華    民    國    97    年    4     月    30    日
                    交通法庭法  官  陳美彤
以上正本證明與原本無異。
如不服本裁定應於送達後5日內向本院提出抗告狀。
                            書記官  賴麗容
中    華    民    國    97    年    4     月    30    日


司法院資訊處製作；財團法人民間司法改革基金會備份。
